【裁判字號】    90,易,78
【裁判日期】    900329
【裁判案由】    詐欺
【裁判全文】
臺灣花蓮地方法院刑事判決                              九十年度易字第七八號
    公  訴  人  臺灣花蓮地方法院檢察署檢察官
    被      告  乙○○
右列被告因詐欺案件，經檢察官提起公訴（八十九年度偵字第二九五五號），本院判
決如左：
    主  文
乙○○連續以詐術得財產上不法之利益，處有期徒刑月，如易科罰金，以佰元折
算壹日。
    事  實
一、乙○○於民國八十九年一月向設於台北市○○○路○段二○七號二六、二七樓之
    遠東國際商業銀行（以下簡稱：遠東商銀）申請萬事達卡，經遠東商銀依其申報
    之財力資料辦理徵信審核後，於同年二月初發給萬事達卡（信用卡）（卡號為0
    0000000號），供其消費簽帳。詎乙○○於領得前開萬事達卡後，明知其
    並無高額消費之支付能力，且亦無意付款，竟利用持有上開萬事達卡以簽帳消費
    暫免付款，且嗣後縱拒向發卡公司償還帳款，仍可獲得發卡公司依約須向經其簽
    帳消費之特約商店先行墊付其簽帳消費價款之不法利益的特性，隱瞞其無資力及
    無意願償還帳款之事實，而基於意圖為自己不法利益之概括犯意，連續自八十九
    年二月八日起至同年三月三日止之短短二十餘日內，以上開萬事達卡，前往如附
    表所示之遠東商銀之特約商店刷卡消費，佯裝有資力之人，致各商店陷於錯誤，
    而予以簽帳，並交付物品或提供勞務，累積消費金額共達新台幣（下同）九萬九
    千三百六十一元，致使遠東商銀陷於錯誤而須依約先行墊付其簽帳消費之價款，
    嗣乙○○於獲得遠東商銀代為墊付前開消費款項之不法利益後，並未償還款項且
    即逃逸無蹤，致使遠東商銀無從追索，始知受騙。
二、案經遠東商銀訴由台灣花蓮地方法院檢察署檢察官偵查起訴。
    理  由
一、右揭犯罪事實，業據被告乙○○於本院審理時坦承不諱，核與告訴人遠東商銀之
    代理人甲○○所指訴被害情節相符，且有萬事達卡申請書、信用卡資訊、信用卡
    持有人消費歷史帳單彙總查詢表等資料附卷可稽，本件事證明確，被告犯行洵堪
    認定，應予依法論科。
二、按被告前往特約商店簽帳消費時，不論所購買者為具體財物或無形之服務，其主
    觀上均認為係以由發卡公司先行代為墊付價款之方式，作為其清償對於特約商店
    所欠帳款之手段，而不論被告將來是否會向發卡公司償付帳款，各特約商店均能
    自發卡公司取得款項，是被告於簽帳消費時主觀上當無詐取特約商店財物之犯意
    ，而各該特約商店於接受被告持卡消費時，僅係同意由發卡公司承擔被告因消費
    而對該特約商店所負之價金債務而已，在整個交易過程中，各該特約商店均係為
    自己之利益而從事於交易活動，是無從使各該特約商店立於發卡公司之使用人或
    代理人之地位，而認為係發卡公司授權或指示各特約商店將財物或服務交付予被
    告，因而縱所交付者為財物，亦難認被告係詐取發卡公司之使用人之財物（最高
    法院八十七年台非字第三五七號判決意旨參照），是核被告所為，係犯刑法第三
    百三十九條第二項之以詐術得財產上不法之利益罪，公訴意旨認應依同條第一項
    詐欺取財罪處斷，尚有未洽，惟起訴事實相同，爰依法變更起訴法條，併此敘明
    。又被告先後多次犯行，時間緊接，所犯構成要件相同之罪，顯係出於概括之犯
    意為之，應依連續犯之規定論以一罪，並加重其刑。第查（一）按行為後法律有
    變更者，適用裁判時之法律；但裁判前之法律有利於行為人者，適用最有利於行
    為人之法律，刑法第二條第一項定有明文。且如易服勞役、易科罰金等法令之變
    更，亦有刑法第二條第一項規定之適用（最高法院二十四年七月刑庭總會決議、
    最高法院二十九年度上字第五二五號判例參照）。（二）經查，刑法第四十一條
    業於九十年一月四日修正，同年一月十日經總統公布實施，該條修正為：「犯最
    重本刑為五年以下有期徒刑之罪，而受六月以下有期徒刑或拘役之宣告，因身體
    、教育、職業、家庭之關係或因其他正當事由，執行顯有困難者，得以一元以上
    三元以下折算一日，易科罰金。但確因不執行所宣告之刑，難收矯正之效或難以
    維持法秩序者，不在此限。」「併合處罰之數罪，均有前項情形，其應執行之刑
    逾六月者，亦同」；較諸修正前刑法第四十一條規定：「犯最重本刑為三年以下
    有期徒刑以下之刑之罪，而受六月以下有期徒刑或拘役之宣告，因身體、教育、
    職業或家庭之關係，執行顯有困難者，得以一元以上三元以下折算一日，易科罰
    金」，就易科罰金部分，以新法對行為人較為有利，是依據前開說明，本案自應
    適用修正後之刑法第四十一條第一項前段規定，對被告諭知易科罰金。爰審酌被
    告前無犯罪紀錄，素行尚可（有台灣高等法院被告全國前案紀錄表一份在卷可稽
    ）及其犯罪之動機、目的、手段及所造成危害，迄今尚未賠償被害人所受損害與
    犯罪後態度等一切情狀，量處如主文所示之刑，並諭知易科罰金之折算標準，以
    資懲儆。
據上論斷，應依刑事訴訟法第二百九十九條第一項前段、第三百條，刑法第五十六條
、第三百三十九條第二項、第一項、第二條第一項前段、修正後刑法第四十一條第一
項前段，罰金罰鍰提高標準條例第一條前段、第二條，判決如主文。
本案經檢察官李子春到庭執行職務。
中      華      民      國    九十      年      三      月    二十九    日
                                    台灣花蓮地方法院刑事庭
                                        法  官  陳  世  博
右正本證明與原本無異。
如不服本判決，應於判決送達後十日內向本院提出上訴狀( 應附繕本 )，上訴於
臺灣高等法院。
                                        書記官  連  玫  馨
中      華      民      國    九十      年              月              日
附表：
編號  遠東國際商業銀行特約商店名稱
一    葛洛麗雅精品有限公司
二    家福股份有限公司
三    ＣＨＩＵ  ＣＨＩＵ  ＴＲＡＶＥＬ  ＡＧＥＮＴ
四    美商玫琳凱化粧品股份有限公司
五    御花園娛樂有限公司
六    全日春企業有限公司吉安店


司法院資訊處製作；財團法人民間司法改革基金會備份。
